【裁判字號】    90,易,760
【裁判日期】    900403
【裁判案由】    公共危險
【裁判全文】
台灣台中地方法院刑事判決                            九十年度易字第七六號
    公  訴  人  臺灣台中地方法院檢察署檢察官
    被      告  乙○○
右列被告因公共危險案件，經檢察官提起公訴（九十年度偵字第七七號），本院判決
如左：
    主  文
乙○○失火燒燬現供人使用之住宅，處有期徒刑陸月，如易科罰金，以佰元折算壹
日。
    事  實
一、乙○○係位於台中縣太平市○○路一三四三巷五十八弄（以下房屋均同此巷弄）
    六十八號及七十號房屋之住戶，該處為現供乙○○及其家人使用之住宅，上開房
    屋與庚○○所居住之同弄六十六號、六十二號、六十號房屋、丙○○所居住之同
    弄五十八號房屋、丁○○所有現無人居住之同弄五十六號房屋、甲○○所居住之
    同弄五十二號房屋係屬連棟建物，係屬現供人使用之住宅或有人所在之建築物，
    乙○○在上址七十號房屋四樓神明廳燒香祭祀祖先神佛，原應注意使用火燭之安
    全，以防止火災之發生，其於民國（下同）八十九年十月二十七日即農曆十月初
    一早上十二時，祭祀神明之際，未將焚燒金紙之火苗完全澆熄，隨即下至一樓，
    而依當時情形，又非不能注意，竟疏未注意，致於同日十二時四十五分許，火苗
    擴散至神明廳之供桌附近之易燃物品，繼之擴大燃燒，自該七十號房屋之三樓延
    燒至六十八號房屋，再延燒至六十六號、六十二號、六十號、五十八號、五十六
    號及五十二號房屋，造成七十號、六十八號房屋之三樓、三樓半及其內設備燒燬
    ，六十六號房屋之二樓半、三樓及其內設備、物品燒燬或受煙燻，六十六號、六
    十二號、六十號三戶打通之三樓半及其內設備、物品燒燬，六十二號、六十號房
    屋內之拖把成品、半成品及設備燒燬或受煙燻，五十八號房屋二樓半之木質地板
    燒失、三樓神明廳內之部分家具裝潢燒燬（係因二次火流）、三樓部分裝潢燒燬
    ，五十六號房屋三樓半內之雜物燒燬、五十二號房屋三樓神明廳受煙燻，三樓半
    木質裝潢部分受燒。
二、案經庚○○、黃戊○○及黃淑芬訴由台中縣警察局霧峰分局報請臺灣臺中地方法
    院檢察署檢察官偵查起訴。
    理  由
一、訊據被告乙○○矢口否認涉有右揭失火之公共危險犯行，辯稱：伊負責四樓神明
    廳點香拜神，但當日六、七點有燒香，未焚燒金紙；失火時，伊在一樓看電視；
    伊無過失云云。惟查：
（一）本件火災造成上址七十號、六十八號房屋之三樓、三樓半及其內設備燒燬，六
      十六號房屋之二樓半、三樓及其內設備、物品燒燬或受煙燻，六十六號、六十
      二號、六十號三戶打通之三樓半及其內設備、物品燒燬，六十二號、六十號房
      屋內之拖把成品、半成品及設備燒燬或受煙燻，五十八號房屋二樓半之木質地
      板燒失、三樓神明廳內之部分家具裝潢燒燬（係因二次火流）、三樓部分裝潢
      燒燬，五十六號房屋三樓半內之雜物燒燬、五十二號房屋三樓神明廳受煙燻，
      三樓半木質裝潢部分受燒等情，及其中五十六號房屋現無人居住，其餘七十號
      、六十八號、六十六號、六十二號、六十號、五十八號、五十二號房屋均係現
      供人使用之住宅等情，業據証人即六十六號、六十二號、六十號房屋之住戶黃
      戊○○、庚○○、証人即五十八號房屋之住戶丙○○、証人即五十六號房屋之
      所有人丁○○、証人即五十二號房屋住戶甲○○証述在卷，並有台中縣警察局
      之火災現場勘查紀錄所載之現場燃燒後狀況（參見偵卷第十二頁）及現場相片
      四十三張在卷可佐。
（二）本件火災之起火點係在前開七十號房屋三樓之神龕、供桌附近，因七十號房屋
      受較長時間燃燒，應為最初起火戶，又因七十號與六十八號合為一間之三樓半
      受燒雖嚴重，但位於三樓半部分殘留裝潢木質倒向神明廳處上方鐵架上，且三
      樓壁櫥上擺放之書籍明顯倒向七十號神龕處，又神龕、供桌嚴重炭化燒失倒塌
      ，故神龕、供桌附近應受較長時間及較激烈燃燒，應為最初起火點；又本件起
      火處係住宅神明廳，無需使用大量電源及自燃性化學物品，清理現場亦未發現
      任何電線短路熔痕，且據被告於火災當日之警訊供稱：火警時我在一樓客廳看
      電視，聽到一聲爆炸聲，我就爬到三樓，看到整間屋子都是黑煙，後來就聽到
      二聲爆炸聲，我就趕快跑下樓來報案等語，並供稱：火警發生前住家電源並無
      異常狀況發生過等語（八十九年十月二十七日警訊筆錄），是已可排除因電線
      短路或自燃性化學物品引起火災之可能；而現場起火點附近木質裝潢、供桌幾
      乎完全燒失，又敬神供器（香爐、敬茶架、神明燈）均嚴重燒熔，實有可能因
      敬神祭祀不慎引燃附近易燃物品，繼而擴大燃燒，本件經清理現場雖未尋獲可
      疑証物以資佐証，但起火原因仍不排除敬神祭祀，不慎引燃附近易燃物品，繼
      而擴大燃燒之可能性之事實，亦據証人即台中縣消防局火災調查課隊員己○○
      証述：本件在現場沒看到電線短路的跡象，我們有尋過電線的線路，發現電線
      沒有一次痕的現象，也不是供桌上的電燈電線走火，如果是電線走火，被告不
      可能在使用電視等語，並有臺中縣警察局火災調查報告書可稽，再參以失火當
      日係農曆十月初一，証人即六十六號房屋住戶黃戊○○自警訊亦指稱：當我發
      現火警時，火勢已經很大了，我在樓下有遇到乙○○，她說有燒香及燒金紙拜
      拜，那會這樣等語（八十九年十月二十八日警訊偵卷第二十四頁反面），於偵
      訊亦証稱：我們跑到外面，有聽到乙○○說，燒金紙怎麼會變成這樣子等語（
      九十年一月十一日偵訊偵卷第六十頁正面），於本院亦証稱：那天被告從火災
      出來時跟我說，只是燒金紙而已，怎麼會燒成這樣等語（九十年三月十九日本
      院審理）、証人即五十八號房屋住戶丙○○於警訊亦供稱：火警發生時，我剛
      要從住家要出門，碰到乙○○從他家跑出來，叫我幫忙叫消防車；我當時看到
      七十號房屋的三樓及四樓（即火災調查報告所指之三樓半及三樓）部分，火勢
      及濃煙很大；我碰見乙○○時，有聽到她自言自語在說，「怎麼拜拜會發生火
      災」這句話等語（八十九年十月二十八日警訊偵卷第十五頁反面），足見起火
      原因應係敬神祭祀，不慎引燃附近易燃物品，繼而擴大燃燒，被告當日既在神
      明廳祭祀燒香燒金紙，原應注意使用火燭、消防之安全以防止火災之發生，而
      依當時情形，又非不能注意，竟疏未注意，因而釀致本次火災，自難辭過失之
      責，而上述所有全燬、半燬之住屋及其內物品，確因本件火災所致，是被告之
      過失與本件災害有相當之因果關係。
（三）至被告辯解：伊無過失云云，顯係事後卸責之詞，委無足採。事証明確，被告
      失火犯行堪予認定。
二、按刑法上之放火罪，其所直接侵害之法益，為一般社會之公共安全，雖私人之財
    產法益，亦同時受其侵害，但既列入公共危險罪章內，自以社會公安之法益為重
    ，故計算罪數，應以行為之個數為標準，被告以一個放火行為，燒燬多家房屋，
    仍祇成立單純一罪，不以所焚家數，定其罪數；又按放火燒燬現供人使用之住宅
    罪，自係指供人居住房屋之整體而言，應包括牆垣及該住宅內所有設備、傢俱、
    日常生活上之一切用品，故一個放火行為，若同時燒毀住宅與該住宅內所有其他
    物品，無論該其他物品為他人或自己所有，與同時燒毀數犯罪客體者之情形不同
    ，均不另成立放火燒燬住宅以外他人或自己所有物罪，最高法院二十一年上字第
    三九一號判例、七十九年台上字第一四七一號判例可資參照。是核被告乙○○所
    為，係犯刑法第一百七十三條第二項之失火燒燬現供人使用住宅罪。雖被告一失
    火行為，燒燬多家房屋（包括現供人使用之住宅、現有人所在之建築物）及屋內
    物品，參照上揭最高法院對放火罪之判例要旨，應祇成立一失火燒毀現供人使用
    住宅罪。爰審酌被告因祭祀用火不慎而引燃大火，其因一時疏失，而罹刑典，其
    應負全部過失責任，又本件火災燒燬多家房屋及其內設備、物品，又被告自己住
    宅及其內用品、設備之損失甚為嚴重，且其犯後已與五十二號、五十六號、五十
    八號屋主達成和解，賠償損失，尚未能與六十六號、六十二號、六十號之住戶達
    成和解等一切情狀，量處如主文所示之刑，並諭知易科罰金之折算標準。
據上論斷，應依刑事訴訟法第二百九十九條第一項前段、刑法第一百七十三條第二項
、修正後刑法第四十一條第一項前段、罰金罰鍰提高標準條例第一條前段、第二條，
判決如主文。
中      華      民      國    九十      年      四      月      二      日
                                        臺灣台中地方法院刑事第一庭
                                            法  官  黃  家  慧
右正本證明與原本無異。
如不服本判決，應於判決送達後十日內向本院提出上訴狀，上訴於臺灣高等法院臺中
分院( 須附繕本 )。
                                            書記官
中      華      民      國    九十      年      四      月      三      日
附論罪科刑法條：
中華民國刑法第一百七十三條
(放火或失火燒燬現住建築物及交通工具罪)
放火燒燬現供人使用之住宅或現有人所在之建築物、礦坑、火車、電車或其他供水、
陸、空公眾運輸之舟、車、航空機者，處無期徒刑或七年以上有期徒刑。
失火燒燬前項之物者，處一年以下有期徒刑、拘役或五百元以下罰金。
第一項之未遂犯罰之。
預備犯第一項之罪者，處一年以下有期徒刑、拘役或三百元以下罰金。


司法院資訊處製作；財團法人民間司法改革基金會備份。
